【裁判字號】    96,重訴,1252
【裁判日期】    971028
【裁判案由】    所有權移轉登記等
【裁判全文】
臺灣臺北地方法院民事判決            96年度重訴字第1252號
原      告  甲○○
訴訟代理人  邱景睿律師
複代理人    呂紹聖律師
            陳家慶律師
被      告  丁○○
            戊○○
            乙○○
            丙○○
前三人共同  李旦律師
訴訟代理人  江俊賢律師
上列當事人間所有權移轉登記等事件，本院於九十七年十月十四
日言詞辯論終結，判決如下：
    主  文
被告應於原告給付被告新臺幣壹仟萬元之同時，將其所有如附表
所示之不動產所有權移轉登記並點交予原告，及將如附圖A部分
所示之頂樓增建部分併同點交予原告。
訴訟費用由被告丁○○負擔。
本判決於原告以新台幣肆佰萬元供擔保後，得假執行。
   事實及理由
一、程序方面：
  (一)被告丁○○主張被告戊○○、乙○○涉嫌與原告勾結，在買
    賣過程中犧牲其他被告利益而圖利原告，已對彼等提出偽造
    文書、背信及詐欺之二刑事告訴，爰依民事訴訟法第182條
    、第183條請求本院於上開刑事案件終結前裁定停止本案訴
    訟程序。惟按「訴訟全部或一部之裁判，以他訴訟之法律關
    係是否成立為據者，法院得在他訴訟終結前以裁定停止訴訟
    程序」、「訴訟中有犯罪嫌疑牽涉其裁判者，法院得在刑事
    訴訟終結前，以裁定停止訴訟程序」，民事訴訟法第182條
    第1項、第183條固分別定有明文，然民事訴訟法第182條第1
    項所謂之「他訴訟之法律關係」，係指民事法律關係，而被
    告丁○○對被告戊○○、乙○○及原告既係提出刑事告訴，
    自無該條項之適用。又民事訴訟法第183條既係規定法院「
    得」裁定停止訴訟程序，則是否為此裁定法院容有裁量之空
    間；衡諸被告丁○○提出之刑事告訴狀內容多屬無具體憑據
    之臆測之詞，本院認尚無依民事訴訟法第183條裁定停止
    本件訴訟程序之必要。
  (二)被告丁○○曾提出97年4月8日之反訴起訴狀，請求撤銷其出
    賣系爭房地應有部分1/5之意思表示，嗣以97年5月16日之書
    狀撤回該反訴，又於97年5月16日遞狀以全體被告名義提出
    反訴，惟被告戊○○、乙○○、丙○○已陳明其等並未同意
    被告丁○○以彼等之名義提出反訴，而被告丁○○亦於97年
    10月14日當庭表示撤回該反訴，是本院毋庸就上開反訴部分
    予以審理，併此敘明。
二、原告起訴主張：被告共有如附表所示之不動產及如附圖A部
    分所示之頂樓增建部分（下稱系爭房地），被告丁○○應有
    部分為1/5，戊○○、乙○○應有部分各為1/4，丙○○應有
    部分為3/10。被告於96年5月6日與原告簽訂不動產買賣契約
    書（下稱系爭契約），將系爭房地出售予原告，約定價金為
    新台幣（下同）1,287萬元。依該買賣契約第3條規定，第一
    期款200萬元應於簽約時給付，第二期款87萬元於稅單（土
    地增值稅及契稅）核下3日內給付，尾款1千萬元則應於所有
    權移轉後，由買方辦理銀行貸款給付。出賣人即被告應於96
    年5月8日備齊一切過戶資料並攜帶印鑑章（印鑑證明）、身
    分證明文件、稅單等資料交付特約代書收執，雙方並蓋妥移
    轉登記書表，以便辦理產權移轉作業。原告業已依約給付第
    一期款200萬元及第二期款87萬，詎被告丁○○於簽約後，
    竟藉詞拒絕履約，迄今系爭房地仍無法完成移轉登記及點交
    之手續，爰依民法第348條第1項規定請求將系爭房地不動產
    所有權移轉登記及點交與原告。並聲明：(一)被告應將其所有
    如附表所示之不動產所有權移轉登記並點交予原告。(二)被告
    應將如附圖A部分所示之頂樓增建部分併同移轉點交予原告
    。(三)原告願供擔保，請准宣告假執行。
三、被告方面：
  (一)被告丙○○、乙○○、戊○○：同意原告之請求。
  (二)被告丁○○抗辯以：
    1.系爭契約簽訂後，伊於96年6月4日發現房屋滲水，修補工
      人表示無法修復，伊隨即告知原告，原告審視後即告知將
      解除買賣契約，並請求損害賠償300萬元。詎原告竟表示
      不解除買賣契約，依系爭契約第5條規定，點交前雙方就
      已發現之瑕疵或修繕有爭議，未能合意解決時，得停止給
      付義務，則被告拒絕點交並無不當。
    2.原告無權要求被告移轉點交頂樓增建部分：頂樓增建部份
      係屬違建，經大樓其他住戶表示對其存廢有意見，可能需
      拆除，原告明知此事，竟曲解為被告以通風管損壞為由拒
      絕點交及移轉系爭房地，且起訴請求被告點交上開違建，
      顯有意藉由裁判效力侵害其他頂樓露台共有人之權利。
    3.系爭契約簽訂後，被告丁○○始發現系爭房地市值1千5百
      萬元，與本件買賣價金1287萬元相差213萬元，被告戊○○、乙○○涉嫌與原告瓜分此差價，被告丁○○依民法第
      92條撤銷其意思表示。
    4.本件買賣契約應先由原告完稅後辦理過戶才可點交，原告
      應於完稅前完成開票擔保、辦妥銀行貸款及保全手續、補
      足貸款不足之差額，原告不為前開給付，被告自得主張同
      時履行抗辯，拒絕履行。
    並聲明：駁回原告之訴。
三、兩造不爭執之事項：
  (一)兩造於96年5月6日簽訂系爭契約，由被告將系爭房地及頂樓
    增建部分出賣予原告，約定價金為1287萬元，原告已給付28
    7萬元，尚餘1千萬元之價金未給付。
  (二)七樓餐廳牆壁有滲水之情形。
四、二造之爭執及得心証之理由：
  (一)查系爭房地七樓餐廳牆壁有滲水之事實，固為兩造所不爭執
    ，然此僅生原告是否得主張被告應負瑕疵擔保責任之問題，
    被告丁○○尚無由據而不履行出賣人之責任。查原告已陳明
    就系爭房地並不主張物之瑕疵擔保，顯見原告並未因而主張
    解除契約，是被告據此拒絕履行出賣人責任，要無足取。
  (二)又系爭房地中頂樓增建部分為違建，固亦為兩造所不爭執，
    惟該部分並非不得為買賣契約之標的，系爭契約自仍屬有效
    ，被告依約即應負點交該增建部分予原告之義務，至該增建
    部分大樓其他住戶得否及將否主張拆除，並不影響被告應負
    之上開義務，況原告亦陳明該頂樓增建部分於點交後被拆除
    的話，不會有意見等語，是被告丁○○以此抗辯，亦無可採
    。
  (三)至被告丁○○雖又抗辯：系爭房地市值1千5百萬元，與本件
    買賣價金1287萬元相差213萬元，被告戊○○、乙○○涉嫌
    與原告瓜分此差價，其因受詐欺而依民法第92條撤銷其出賣
    系爭房地應有部分之意思表示云云，惟此部分除被告丁○○
    之片面臆測之詞外，被告丁○○並未舉證以實其說，自難認
    其得據以主張受詐欺而撤銷系爭契約。
  (四)末按物之出賣人，負交付其物於買受人，並使其取得該物所
    有權之義務；買受人對於出賣人，有交付約定價金及受領標
    的物之義務；因契約互負債務者，於他方當事人未為對待給
    付前，得拒絕自己之給付，但自己有先為給付之義務者，不
    在此限，民法第348條第1項、第367條、第264條第1項分別
    定有明文。是以於買賣契約中，出賣人及買受人之主給付義
    務各為交付其物並移轉所有權及給付價金並受領標的物，於
    一方未為給付前，他方得主張同時履行抗辯拒絕給付。經查
    ，二造系爭契約除對付款階段及方式有所約定外，並未約定
    被告有先行給付之義務，且兩造均不爭執原告尚有1千萬元
    之買賣價金未付，是被告丁○○同時履行之抗辯，即屬有據
    。
  (五)綜上所述，兩造間就系爭房地締有買賣契約，被告迄未移轉
    並點交系爭房地，則原告依據兩造間之買賣契約，請求被告
    應將其所有如附表所示之不動產所有權移轉登記並點交予原
    告，並將如附圖A部分所示之頂樓增建部分併同點交予原告
    ，為有理由，應予准許。另因原告尚未付清買賣價金，被告
    丁○○已合法主張同時履行抗辯權，本院應為命原告為對待
    給付之判決，併予敘明。
  (六)本件判決之基礎已臻明確，兩造其餘攻擊防禦方法及主張舉
    證，於判決結果不生影響，無一一審究之必要，附此敘明。
五、假執行之宣告：
    原告陳明願供擔保，聲請宣告假執行，核無不合，爰酌定相
    當擔保金額准許之。
六、訴訟費用之負擔：民事訴訟法第385條第1項前段、第78條、
    第85條第1項但書，判決如主文。
中    華    民    國    97    年    10    月    28    日
                  民事第二庭    法  官  歐陽漢菁
以上正本係照原本作成
如對本判決上訴，須於判決送達後20日內向本院提出上訴狀
中    華    民    國    97    年    10    月    28    日
                                書記官  王黎輝


司法院資訊處製作；財團法人民間司法改革基金會備份。
